【裁判字號】    92,上訴,812
【裁判日期】    920530
【裁判案由】    違反毒品危害防制條例
【裁判全文】
臺灣高等法院高雄分院刑事判決                    九十二年度上訴字第八一二號
      上  訴  人
      即  被  告  甲○○
右上訴人因違反毒品危害防制條例案件，不服臺灣高雄地方法院九十一年度訴字第三
四三九號中華民國九十二年三月三十一日第一審判決（聲請簡易判決處刑案號：臺灣
高雄地方法院檢察署九十一年度毒偵字第五五三七號、第五五六八號）及移
同署九十一年度毒偵字第七一七五號），提起上訴，本院判決如左：
    主  文
上訴駁回。
    事  實
一、甲○○前曾於民國八十三年、八十八年間因違反肅清煙毒條例案件及犯侵占罪，
    各經法院判處有期徒刑三年三月及六月，已先後於八十七年二月二十一日、九十
    年七月十七日執行完畢。又因施用毒品案件，經臺灣高雄地方法院檢察署檢察官
    （下稱檢察官）聲請原審法院以八十八年度毒聲字第三六七一號裁定送觀察、勒
    戒後，認有繼續施用毒品之傾向，再聲請同院以八十八年度毒聲字第四０九０號
    裁定令入戒治處所施以強制戒治，於強制戒治期滿後，經檢察官於九十年三月二
    日以九十年度戒毒偵字第二四二號不起訴處分確定。詎其仍不知戒絕悔改，又基
    於施用第一級毒品海洛因之概括犯意，自九十一年五、六月間某日起至同年十月
    中旬某日止，先後在高雄縣鳳山市○○街八六之九號住處或高雄縣鳳山市○○○
    路附近公園等地，將第一級毒品海洛因放入針筒內加水混合後注射手臂血管方式
    ，連續施用第一級毒品海洛因多次。另基於施用第二級毒品安非他命之犯意，於
    九十一年七月二十三日二十一時二十五分許回溯二十四小時內某時，在不詳地點
    ，施用安非他命一次。先後為警於同年七月十九日十七時十五分許、同年月二十
    三日二十一時二十五分許及同年九月十一日九時五十分許，分別採尿送驗始發現
    上情。
二、案經高雄市政府警察局三民第二分局、高雄縣警察局鳳山分局移送臺灣高雄地方
    法院檢察署檢察官偵查後聲請簡易判決處刑，經原審法院認為不宜以簡易判決處
    刑，簽請改依通常程序審理，暨由高雄縣警察局鳳山分局移送同署檢察官函送原
    審法院併案審理。
    理  由
一、上訴人即被告甲○○於右揭時地多次施用第一級毒品海洛因之事實，業據其於警
    、偵訊、原審及本院審理時均坦承不諱，且其先後為警於九十一年七月十九日十
    七時十五分許、同年月二十三日二十一時二十五分許及同年九月十一日九時五十
    分許所採集之尿液，經分別送驗結果，均檢出嗎啡陽性反應，亦有高雄市立凱旋
    醫院煙毒尿液檢驗成績書一份及臺灣檢驗科技股份有限公司濫用藥物尿液檢驗報
    告書二份在卷可稽，堪認被告就施用第一級毒品海洛因部分之自白，與事實相符
    ，堪以採信，故此部分事證明確。
二、訊據被告矢口否認另於九十一年七月二十三日二十一時二十五分許回溯二十四小
    時內某時，在不詳地點，施用第二級毒品安非他命，辯稱：我從來沒有施用安非
    他命等語。然查：
（一）被告於前揭時地，為警查獲後所採集之尿液送檢驗結果，除檢出嗎啡陽性反應
      外，亦同時檢出甲基安非他命陽性反應，此有臺灣檢驗科技股份有限公司九十
      一年八月八四編號ＫＺ000000000000號濫用藥物尿液檢驗報告書
      一份在卷可按，而臺灣檢驗科技股份有限公司對被告尿液之檢測，係採酵素免
      疫分析法（ＥＩＡ）及氣相層析質譜儀法（ＧＣ／ＭＳ）二種方法加以篩檢並
      確認，均呈現甲基安非他命陽性反應之事實。按用精密儀器分析，可排除尿液
      測試中產生偽陽性安非他命偽陽性之可能，而得到正確答案，目前最常用之確
      認方法為氣相層析質譜儀，以該儀器作藥物及其代謝產物之定性及定量分析，
      幾乎不會有偽陽性反應產生，已據行政院退除役官兵輔導委員會臺北榮民總醫
      院八十三年四月七日（八三）北總內字第三０五號函文敘明可考，是被告之尿
      液既以氣相層析質譜儀法及酵素免疫分析法雙重檢驗方法檢驗，其檢驗結果自
      屬可採。
（二）參以甲基安非他命經口服投與後，約百分之七十於二十四小時內可自尿液中排
      出，尿液內含甲基安非他命成分之檢出，與投與甲基安非他命的量、個人體質
      、檢驗儀器之精密度有關，通常採尿化驗是否呈陽性反應，應以投與後二十四
      小時內所採者為宜，此亦經行政院衛生署藥物食品檢驗局（80）藥檢醫字第四
      五二九號函示說明綦詳。本件被告於九十一年七月二十三日二十一時二十五分
      許，在高雄縣警察局鳳山分局親自採集並緘封尿液，復據被告警訊筆錄載明可
      稽，其前亦曾有施用安非他命素行前科，有臺灣高等法院被告全國前案紀錄表
      及臺灣高雄地方法院檢察署刑案資料查註紀錄表各一份在卷供參，足認被告確
      有於採尿當時回溯二十四小時內之某時，在不詳地點施用安非他命一次之事實
      ，亦堪認定無訛。
（三）綜上所述，足見被告辯稱未施用安非他命等詞，顯係卸責之詞，不足採信，該
      部分事證亦明確。
三、被告前曾因施用毒品案件，經檢察官聲請原審法院以八十八年度毒聲字第三六七
    一號裁定送觀察、勒戒後，認有繼續施用毒品之傾向，再聲請同院以八十八年度
    毒聲字第四０九０號裁定令入戒治處所施以強制戒治，於強制戒治期滿後，業經
    檢察官於九十年三月二日以九十年度戒毒偵字第二四二號不起訴處分確定等情，
    有上開不起訴處分書、臺灣高等法院被告全國前案紀錄表及臺灣高雄地方法院檢
    察署刑案資料查註紀錄表各一份在卷可按，故被告於五年內再犯毒品危害防制條
    例第十條之施用第一級、第二級毒品罪，事證已臻明確，被告施用第一級、第二
    級毒品犯行，均堪認定。
四、查海洛因、安非他命分屬毒品危害防制條例第二條第二項所稱之第一級、第二級
    毒品，均不得持有、施用。次按犯毒品危害防制條例第十條之施用第一級、第二
    級毒品罪者，依同條例第二十條第一項、第二項後段、第二十三條第一項、第二
    項前段規定，應由檢察官先將被告送勒戒處所觀察、勒戒，經觀察、勒戒後，有
    繼續施用毒品傾向者，由檢察官再聲請法院裁定令入戒治處所施以強制戒治，於
    強制戒治期滿或交付保護管束期滿後，應由檢察官為不起訴處分。而依上開規定
    為不起訴處分後，五年內再犯第十條之施用毒品罪者，則不適用前揭規定，除應
    由檢察官聲請法院裁定先令入戒治處所施以強制戒治外，刑責部分即應依一般刑
    事訴訟程序予以追訴處罰，此觀同條例第二十三條第二項規定自明。本件被告前
    既因施用毒品案件，經檢察官聲請原審法院裁定送勒戒處所觀察、勒戒後，認有
    繼續施用毒品傾向，再裁定施以強制戒治，於強制戒治期滿後，業由檢察官為不
    起訴處分在案，是其於該不起訴處分確定後五年內再犯上開施用海洛因、安非他
    命犯行，依上所述，即應依法論科，故核被告所為，分別係犯毒品危害防制條例
    第十條第一項之施用第一級毒品罪及同條第二項之施用第二級毒品罪。其先後多
    次施用海洛因之行為，時間緊接，所犯又係同一罪名之罪，顯係基於概括犯意反
    覆為之，應依連續犯規定，論以一罪，並依法加重其刑。至公訴人雖僅就被告自
    九十一年五、六月間某日起至同年七月二十三日止之施用第一級毒品海洛因犯行
    起訴，餘者（即至同年十月中旬止之施用犯行）未於起訴書中敘及，但連續犯為
    裁判上一罪，檢察官就犯罪事實一部起訴者，依刑事訴訟法第二百六十七條規定
    ，其效力及於全部，故本院對此部分自屬有權一併審理，附此敘明。又被告先後
    多次持有海洛因之行為，亦係基於概括之犯意為之，本亦應以連續持有論，惟其
    持有後進而施用，其多次持有海洛因之低度行為應均為其施用海洛因之高度行為
    所吸收，另其持有安非他命之低度行為，亦應為施用安非他命之高度行為所吸收
    ，故均不另論持有毒品罪。再查，被告前曾於八十三年、八十八年間因違反肅清
    煙毒條例案件及犯侵占罪，各經法院判處有期徒刑三年三月、六月，已先後於八
    十七年二月二十一日、九十年七月十七日執行完畢事實，有本院被告院內索引卡
    紀錄表、臺灣高等法院被告全國前案紀錄表及臺灣高雄地方法院檢察署刑案資料
    查註紀錄表在卷可稽，其受有期徒刑之執行完畢後，五年內再犯本件有期徒刑以
    上之二罪，均為累犯，應分別依刑法第四十七條規定，加重其刑，並就施用海洛
    因部分，依法遞加其刑。被告所犯施用第一級毒品及施用第二級毒品二罪間，犯
    意各別，行為互殊，應予分論併罰。
五、原審以被告罪證明確，因予適用毒品危害防制條例第十條第一項、第二項、第二
    十三條第二項，刑法第十一條前段、第五十六條、第四十七條、第五十一條第五
    款之規定，並審酌被告於毒品危害防制條例施行前即有施用毒品不良素行，已如
    前述，素行非佳，其於毒品危害防制條例施行後，復因施用毒品，經勒戒、觀察
    及強制戒治，由檢察官為不起訴處分確定後，仍未戒絕毒品，再犯相同之罪，顯
    見其戒毒意志不堅，有再度入監矯治必要，惟其施用毒品乃自戕一己之身體健康
    ，尚未害及他人，且其犯後坦承部分犯行，態度良好等一切情狀，就其所犯施用
    第一級毒品部分量處有期徒刑一年，施用第二級毒品部分量處有期徒刑六月，並
    定應執行刑為有期徒刑一年四月，認事用法核無違誤，所處之刑亦屬適當。被告
    上訴意旨，就施用第一級毒品部分認量刑過重，就施用第二級毒品部分，否認施
    用，均指摘原判決不當，均無理由，應予駁回。
據上論斷，應依刑事訴訟法第三百六十八條，判決如主文。
本案經檢察官方娜蓉到庭執行職務。
中    華    民    國      九十二      年      五      月     三十   日
          臺灣高等法院高雄分院刑事第二庭
                                  審判長法官  林正雄
                                        法官  張意聰
                                        法官  黃壽燕
右正本證明與原本無異。
施用第一級毒品部分如不服本判決應於收受本判決後十日內向本院提出上訴書狀，其
未述上訴理由者，並得於提起上訴後十日內向本院補提理由書狀（均須按他造當事
人之人數附繕本)「切勿逕送上級法院」。
施用第二級毒品部分不得上訴。
                                      書記官  黃富美
中    華    民    國      九十二      年      五      月     三十   日
附錄本判決論罪科刑法條：
毒品危害防制條例第十條：
  施用第一級毒品者，處六月以上五年以下有期徒刑。
  施用第二級毒品者，處三年以下有期徒刑。


司法院資訊處製作；財團法人民間司法改革基金會備份。
